最　高　行　政　法　院　判　決
　　　　　　　　　　　　　94年度判字第00985號
上　訴　人　新竹化工實業股份有限公司
代　表　人　甲○○
被 上訴 人　新竹市稅捐稽徵處
代　表　人　乙○○
上列當事人間因地價稅事件，上訴人對於中華民國92年12月31日
臺北高等行政法院91年度訴字第5070號判決，提起上訴，本院判
決如下：
　　主  文
上訴駁回。
上訴審訴訟費用由上訴人負擔。
　　理  由
一、上訴人所有坐落新竹市○○段三四九、三六六、三七三地號
    三筆土地，原係供其新竹工廠使用，按工業用地稅率課徵地
    價稅。嗣被上訴人於民國（下同）八十四年間派員勘查結果
    ，該廠並無生產及作業跡象，遂自八十五年起改按一般稅率
    課徵地價稅。本件八十七年度地價稅即按一般稅率課徵地價
    稅，稅額計新臺幣（下同）八○四、六○四元。上訴人不服
    ，申請復查結果，未獲變更，提起訴願、再訴願，亦遭決定
    駁回，遂提起行政訴訟。
二、本件上訴人在原審起訴主張：上訴人之地價稅係依土地稅法
    第十八條，統按工業用地千分之十之特別稅率計徵，非如該
    規則係對特定土地『減』或『免』土地稅，則二者迥不相同
    ，實為明甚，原處分機關自不能私為權宜互代，逕自依該作
    業程序核定上訴人土地改按一般用地稅率課徵，其適用法律
    顯有錯誤，亦有違租稅法定主義；上訴人依新竹市政府之指
    示辦理書面註銷作業，於新竹廠辦理變更生產類歇業註銷登
    記並領得設立許可案期間，上訴人仍作工業相關使用，並無
    變更使用之情事；上訴人信賴行政機關之指示而為註銷登記
    之作為，應受有信賴保護原則之適用，不得以其註銷原工廠
    登記後因景氣不佳而未投資新產業，即無視於原工廠並無不
    作工業使用之事實；財政部不乏溯及至新工廠登記完成之前
    ，繼續適用工業用地特別稅率，或工業用地於開發期間亦應
    以工業用地特別稅率課徵地價稅等案例，則縱使原處分機關
    之主張屬實，基於平等原則，上訴人亦非不得適用工業用地
    稅率以課徵地價稅。求為撤銷原處分、復查決定、訴願決定
    及再訴願決定之判決。
三、被上訴人則以：被上訴人於八十四年四月十二日以八四新市
    稅財字第二三五四四三號函詢新竹市政府建設局，轉經前臺
    灣省政府建設廳以八十四年五月十八日八十四建一字第二○
    五四九一號函覆以：其位於新竹市○○街一一一號（門牌整
    編前為水源街七十七號）工廠，業經省府建設廳八十四年五
    月五日八十四建一字第二０四三七九號函准註銷工廠登記在
    案。從而，被上訴人乃自八十五年起改按一般用地稅率課徵
    地價稅。又查上訴人雖經新竹市政府八十四年六月二十九日
    八四府建商字第一三○二五三號函核准工廠設立許可，並另
    向建管單位申請建造執照中，經被上訴人八十四年五月廿九
    日以新市稅財字第一六八七八號函提示上訴人新廠設立許可
    後可依土地稅法第四十一條等相關規定申辦工業用地特別稅
    率核課，惟迄今上訴人並未再依照首揭土地稅法第四十一條
    規定之期間及同法施行細則第十四條規定檢附工廠設立許可
    證及建造執照等文件向被上訴人提出申請。且新竹市政府八
    十七年二月十六日八七府建商字第一四○三四○號函查告（
    略以）「新竹化工實業股份有限公司八十四年六月二十六日
    新申請工廠設立許可已逾期失效，迄目前為止，系爭用地未
    領營利事業登記及工廠登記」，嗣後被上訴人復於八十八年
    三月一日以新市稅法字第八八二○五二七二號函再次請新竹
    市政府查證系爭土地有無作工業使用？經其函復（略以）：
    「查本府工廠登記檔案，目前情形仍如本府八十七年二月十
    六日府建商字第一四○三四○號函復內容」。顯然八十四年
    間停工後迄今，上訴人皆未從事工廠生產使用，或作設廠業
    務，被上訴人依規定將系爭土地八十七年度按一般用地稅率
    課徵地價稅八○四、六○四元，洵無違誤等語，資為抗辯。
四、原審判決駁回上訴人之訴，其理由略以：經查，系爭土地適
    用工業用地特別稅率之原因事實是否消滅，既經被上訴人向
    台灣省政府建設廳函詢，經該廳函復稱上訴人新竹廠（廠址
    新竹市○○街七十七號）前經該廳八十四年五月五日八十四
    建一字第二○四三七九號函註銷工廠登記證在案。從而，被
    上訴人乃自八十五年起改按一般用地稅率課徵地價稅，並無
    不合；上訴人雖經新竹市政府核准工廠設立許可，並另向建
    管單位申請建造執照中，惟迄今上訴人並未再依照土地稅法
    第四十一條規定之期間及同法施行細則第十四條規定檢附工
    廠設立許可證及建造執照等文件向被上訴人提出申請。且新
    竹市政府已查證系爭土地並無作工業使用，足認系爭土地未
    再依規劃使用，業經主管機關認定，上訴人指被上訴人之改
    課顯有未經工業主管機關認定之事實，當屬有誤云云，要無
    可採；又參酌台灣省政府建設廳以八十四年五月五日八四建
    一字第二○四三七九號函准其註銷工廠登記，按理自無於註
    銷工廠登記後仍為工廠之使用。再者，上訴人所提出之八十
    七年開立之銷貨發票，均為台北總公司所開立，並非新竹廠
    之銷貨。且上訴人八十七年會計師簽證報告亦載明新竹廠已
    停工，與被上訴人查得之資料上訴人工廠業已停工多年相符
    。參以上訴人所提出之八十七年電費收據觀之，其經常用電
    度數均為零，足證系爭廠房完全無用電之事實，更遑論開工
    生產，或出租他人使用，是以上訴人主張八十七年度並未停
    業一節，要無可採；至所稱財政部甚至不乏有溯及新工廠登
    記完成前，仍得繼續適用工業用地特別稅率之案例一節，縱
    屬實在亦係個案，原審法院不受其拘束；另上訴人是否欲提
    升產業層次而註銷原工廠登記，為上訴人之業務事項，而其
    依新竹市政府指導註銷登記後，既係因其於八十四年六月二
    十六日新申請之工廠設立許可因逾期而失效，則係可歸責於
    上訴人自己之事由，與信賴保護原則無關。
五、本件上訴意旨略謂：依財政部六十九年五月二十八日台財稅
    字第三四二四四號函意旨略以，原工廠雖已停工，但仍作該
    公司銷售北部產品之儲運及轉運使用，倘經証實仍符按核定
    規劃使用者，可繼續適用工業用地稅率課徵地價稅。上訴人
    於原審主張系爭土地於八十四年因欲提升產業層次，並信賴
    新竹市政府八四年新市府建商字第一三０一四五號函示意旨
    而註銷原工廠，但實際仍有營業，並提出八十七年銷售發票
    、營業人銷售額與稅額申請書及統一發票購買証等文件為証
    ，並未排除系爭工廠用地於工廠登記註銷後，其前所生產之
    產品繼續於工廠內儲存，而由台北總公司逐次運銷北部，並
    由台北總公司開立統一發票之事實，原審僅以工廠未再生產
    產品，即認不得適用優惠稅率，揆之前揭財政部函示意旨，
    自有判決不適用法規之違法；按「行政行為非有正當理由，
    不得為差別待遇」為行政程序法第六條所明文，財政部八十
    四年五月二十五日台財稅字第八四一六二五一０二號函意旨
    略以，工業用地於七十九年間出租他公司使用，經查明使用
    情形未變更，雖至八十四年始取得工廠登記証，仍許溯及由
    七十九年起適用工業用地稅率課徵地價稅。上訴人所稱溯及
    既往適用優惠稅率，信而有徵，原審所稱「縱使實在，亦係
    個案」，即與上開財政部函釋相違，且縱屬個案，本行政行
    為不得差別待遇之規定及公平原則，法院亦應為相同之適用
    ，豈有「本院不受拘束」之可言，從而其判決違背法令，甚
    為顯然。請求廢棄原判決，並撤銷原處分及訴願決定等語。
六、本院查：
  (一)按「供左列事業直接使用之土地，按千分之十計徵地價稅，
    但未按目的事業主管機關核定規劃使用者，不適用之：一、
    工業用地、礦業用地‧‧‧」、「依土地稅法第十七及第十
    八條規定得適用特別稅率之用地，土地所有權人應於每年（
    期）地價稅開徵四十日前提出申請，逾期申請者，自申請之
    次年期開始適用。前已核定而用途未變更者，以後免再申請
    。適用特別稅率之原因、事實消滅時，應即向主管稽徵機關
    辦理申報」、「土地所有權人，申請適用本法第十八條特別
    稅率計徵地價稅者，應填具申請書，並依左列規定，向主管
    稽徵機關申請核定之：一、工業用地：應檢附工業主管機關
    核准之使用計畫書圖或工廠設立許可證及建造執照等文件。
    其已開工生產者，應檢附工廠登記證」、「核定按本法第十
    八條特別稅率計徵地價稅之土地，有左列情形之一者，應由
    土地所有權人申報改按一般用地稅率計徵地價稅：一、逾目
    的事業主管機關核定之期限尚未按核准計畫完成使用者。二
    、停工或停止使用逾一年。」分別為土地稅法第十八條第一
    項第一款、第四十一條、同法施行細則第十四條第一項第一
    款及第二項所明定。原審斟酌全辯論意旨及調查證據之結果
    ，以：上訴人所有系爭土地未作工業生產使用，亦未設立新
    廠為工業生產之用，遂依一般用地之稅率課徵地價稅，並無
    不合等語，因將原訴願決定及原處分均予維持，駁回上訴人
    之訴，認事用法，核無違誤。
  (二)次按「查土地稅法第十八條規定，工業用地統按千分之十五
    （編者註：現行法改為千分之十）計徵地價稅，但未按核定
    規劃使用者不適用之。本案土地原為工廠用地，該工廠已停
    工，但仍作該公司銷售北部產品之儲運及轉運使用，依照本
    部六八台財稅第三六四七二號函規定，由該公司向工業主管
    機關取證，倘經證實仍符按核定規劃使用，自可按工業用地
    稅率課徵地價稅。」、「依土地稅法施行細則第十四條第一
    項第一款規定，土地所有權人，申請適用土地稅法第十八條
    特別稅率計徵地價稅，屬工業用地者，應檢附工業主管機關
    核准之使用計畫書圖或工廠設立許可證及建造執照，其已開
    工生產者，應檢附工廠登記證。本案系爭土地，七十九年起
    出租與他公司使用，須經查明使用情形未變更，且能檢附工
    業主管機關證明其七十九年至八十三年期間係按核定規劃使
    用之文件，始准按工業用地稅率計徵地價稅。」固分別為財
    政部六十九年五月二十八日台財稅第三四二四四號函及八十
    四年五月二十五日台財稅第八四一六二五一０二號函釋有案
    。惟查本件上訴人所有坐落新竹市○○段三四九、三六六、
    三七三地號及向中國國際商業銀行股份有限公司承租同市段
    三六九、三七四地號二筆土地，原係作工廠使用而按工業用
    地稅率課徵地價稅，既經被上訴人於八十四年四月十一日派
    員實地勘查結果，上開土地上已無進行工業生產之跡象，乃
    於八十四年四月十二日以八四新市稅財字第二三五四四三號
    函詢新竹市政府建設局，轉經前臺灣省政府建設廳以八十四
    年五月十八日八十四建一字第二０五四九一號函覆以：其位
    於新竹市○○街一一一號（門牌整編前為水源街七十七號）
    工廠，業經省府建設廳八十四年五月五日八十四建一字第二
    ０四三七九號函准註銷工廠登記在案。又上訴人雖經新竹市
    政府以八十四年六月二十九日八四府建商字第一三０二五三
    號函核准工廠設立許可，並另向建管單位申請建造執照中，
    但被上訴人於八十四年五月廿九日以新市稅財字第一六八七
    八號函向其提示新廠設立許可後可依土地稅法第四十一條等
    相關規定申辦工業用地特別稅率核課（詳原卷０六五頁），
    然迄今上訴人並未再依照首揭土地稅法第四十一條規定之期
    間及同法施行細則第十四條規定檢附工廠設立許可證及建造
    執照等文件向被上訴人提出申請。且新竹市政府八十七年二
    月十六日八七府建商字第一四０三四０號函略謂「新竹化工
    實業股份有限公司八十四年六月二十六日新申請工廠設立許
    可已逾期失效，迄目前為止，系爭用地未領營利事業登記及
    工廠登記」，嗣後被上訴人復於八十八年三月一日以新市稅
    法字第八八二０五二七二號函再次請新竹市政府查證系爭土
    地有無作工業使用？經其函復（略以）：「查本府工廠登記
    檔案，目前情形仍如本府八十七年二月十六日府建商字第一
    四０三四０號函復內容」。參以上訴人所提出之八十七年開
    立之銷貨發票，均為台北總公司所開立，並非新竹廠之銷貨
    ，其於八十七年度、八十八年度經會計師簽證之營利事業所
    得稅結算申報查核總說明書亦載明新竹廠已停工，與被上訴
    人查得之資料顯示該工廠業已停工多年之情形相符。足見系
    爭土地於八十四年間停工後迄八十七年度，皆未作工廠生產
    或供設廠業務使用。且揆諸上訴人所提八十七年各期「電費
    收據」顯示經常用電度數為「０」，及「自來水費收據」顯
    示金額在一九五元至三一０元間，較一般家庭用水還少，實
    不足以證明系爭土地有繼續作為工業生產使用，亦不足以證
    明其有供產品儲運或出租予他人作工業使用之事實，核與前
    揭函釋條件不符，自無法按工業用地稅率計徵地價稅，且本
    件情節既與函釋情形不同，即不生差別待遇及違反公平原則
    問題。
  (三)綜上所述，原判決並無不適用法規或其他違背法令情事，上
    訴論旨，仍執前詞，指摘原判決違誤，求予廢棄，難認有理
    由，應予駁回。
據上論結，本件上訴為無理由，爰依行政訴訟法第255條第1項、
第98條第3項前段，判決如主文。
中    華    民    國    94    年    7    月    7      日
                  第五庭審判長法  官　趙　永　康
                              法  官　鄭　淑　貞
                              法  官　黃　淑　玲
                              法  官　侯　東　昇
                              法  官　林  文  舟
以  上  正  本  證  明  與  原  本  無  異
中    華    民    國    94    年    7    月    7      日
　　　　　　　　　　　　　　　書記官　彭　秀　玲
